臺灣臺中地方法院刑事裁定　　　　　　 96年度交聲字第556號
原處分機關　　交通部公路總局臺中區監理所
異　議　人　　甲○○
即受處分人
上列受處分人因違反道路交通管理處罰條例案件，對於交通部公
路總局臺中區監理所民國96年5月1日所為之處分（中監違字第裁
60－HC0000000號裁決書），聲明異議，本院裁定如下：
    主  文
原處分撤銷。
甲○○不罰。
    理  由
一、本件異議人即受處分人甲○○於民國96年3月26日16時20分
    許，駕駛車牌號碼3G-8607自用小貨車，行駛經過臺中縣大
    里市○○路○段90號前時，為臺中縣警察局霧峰分局警備隊
    警員乙○○發現有使用手持式行動電話進行撥接或通話之違
    規駕駛行為，經警員跟隨其後至中興路1段136號前時，鳴警
    笛示意其車停車受檢，於告知違規事實後，以受處分人違反
    道路交通管理處罰條例第31條之1第1項規定，掣單舉發，並
    指定應於96年4月11日前向通知單所載之應到案處所聽候裁
    決或自動繳納。受處分人於同年3月30日向原處分機關提出
    申訴，經原處分機關函請舉發單位即臺中縣警察局霧峰分局
    查復結果，因認受處分人確有上開違規情事，原處分機關乃
    於96年5月1日以受處分人違反上開規定為由，裁處罰鍰新臺
    幣3,000元。玆有臺中縣警察局舉發違反道路交通管理事件
    通知單（中縣警交字第HC0000000號）、交通部公路總局臺
    中區○○○○○道路交通管理事件裁決書（中監違字第裁
    60-HC0000000）、送達證書、受處人之聲明異議狀、臺中縣
    警察局霧峰分局96年4月20日中縣霧警交字第0960007829號
    函、交通部公路總局臺中區監理所96年4月26日中監自字第
    0960016843號函等件在卷可稽。
二、本件聲明異議意旨略以：受處分人由埔里返家之路程上，行
    經臺中縣大里市○○路○段時遭2名警員攔下，其中陳姓員警
    告知其已違規駕駛汽車而撥打行動電話，當場舉發並開立罰
    單；又伊當時確實並無使用行動電話，並將行動電話內之通
    話記錄拿給另一名在場員警看，惟陳姓員警仍置之不理，堅
    持對伊舉發並裁處罰鍰，顯有違誤，爰聲明異議等語。
三、經查：
 (一)、按「汽車駕駛人於行駛道路時，使用手持式行動電話進
       行撥接或通話者，處新臺幣三千元罰鍰，道路交通管理
       處罰條例第31條之1第1項」、「受處分人不服第8條主管
       機關所為之處罰，得於接到裁決書之翌日起20日內，向
       管轄地方法院聲明異議」，道路交通管理處罰條例第31
       條之1第1項、第87條第1項條分別定有明文。
 (二)、次按交通警察掣單舉發違反道路交通管理處罰條例所列
       違規事實，本質上為行政處分，係公務員基於職務上權
       力，依法就特定之具體事件所為具公法上效果之單方面
       行政行為，基於公務員為公法上行為具有公信力之原則
       ，該行政行為當可被推定為真正，其據以依法處分之事
       實認定亦為正確無誤，本此公信原則，立法者乃賦予行
       政機關制定違反道路交通事件統一裁罰基準及處理細則
       ，使執行勤務員警得視情形而為裁處，以達其維護交通
       秩序、道路安全之目的。然而，受處分人倘能就執勤員
       警之舉發有誤提出相關證據以供調查，因舉發員警之陳
       述性質上不過為證人之證詞，其證據證明力之高低，仍
       應委由法院依經驗法則及論理法則，本於確信而為判斷
       。
 (三)、經查，證人即舉發本件交通違規事實之員警乙○○雖到
       庭證稱：因為視線非常清楚，從後方看著異議人甲○○
       ，我確定她是拿手機說行動電話等詞，然核對本院依職
       權調取受處分人所使用之門號0000000000號行動電話之
       通聯紀錄，該行動電話門號分別於當日16時09分49秒、
       16時11分59秒有受話記錄，當日15時35分7秒、16時47
       分17秒有發話紀錄，此有亞太行動寬頻電信公司之發話
       、受話明細表1份在卷足憑，足見舉發通知單上所記載之
       違規時間即同日16時20分，並無任何撥出或接聽電話之
       事實，且從最近上揭違規時間之撥接紀錄即前開受話紀
       錄 (16時11分59秒)，再加上通話時間為59秒，且加上異
       議人以時速25公里之速度駕車、而員警在後尾隨70 公尺
       、所費尾隨時間約3分鐘，則員警下車取締時間應係16時
       16分，此與員警在舉發通知單上記載之違規時間，仍有4
       分鐘之差詎，而自16時16分至同時20分止，異議人確亦
       無何通話電信紀錄，況佐以證人即同年3月26 日在場之
       另一警員丙○○，其到庭證稱：從我的角度，我沒看到
       異議人手持行動電話講話，她表示要拿手機給我看，且
       表示她並沒有撥打電話，但是我表示我並沒有看到撥打
       電話之事，請她拿手機給另一警員即乙○○看等情，可
       見與取締員警乙○○同行之警員即證人丙○○並未確實
       目睹受異議人有使用行動電話之事實，故應認為證人乙
       ○○在本件舉發過程中，已有未確實紀錄異議人手持上
       開行動電話通話之時間，以及在取締之際、未立即就異
       議人當場表明「未使用行動電話」之事進行查證及紀錄
       等疏失，從而，對於異議人於上揭違規時間是否有使用
       行動電話之事，除證人乙○○之證詞外，並無其他積極
       證據足以證明異議人有前開違規行為，是異議人是否確
       有撥接通話之違規事實，仍應依上開行動電話之通聯紀
       錄作為判斷基礎，本件異議人堅稱其並無駕車行駛時使
       用手持式行動電話進行撥接或通話之行為等語，尚非全
       然無據，本院尚無從僅因證人乙○○前揭證述，遽為不
       利異議人之認定。
 (四)、復按「法院受理交通事件，準用刑事訴訟法之規定」，
       道路交通管理處罰條例第89條前段定有明文，且參諸最
       高法院76年台上字第4986號判例要旨：「認定犯罪事實
       所憑之證據，雖不以直接證據為限，間接證據亦包括在
       內，然而無論直接證據或間接證據，其為訴訟上之證明
       ，須於通常一般之人均不致有所懷疑，而得確信其為真
       實之程度」，法院於審理行為人違反道路交通管理處罰
       條例案件，踐行調查證據之後，為事實之認定時，如就
       原處分機關所認定受處分人違規之事實仍有合理之訴訟
       上懷疑，異議人所辯又非無可信為真實之相當理由，即
       應依「倘有懷疑，從有利行為人解釋」之證據法則，為
       有利於受處分人之認定。又行政程序法第36條、第43條
       規定，有關於行政機關調查證據認定事實，應斟酌全部
       陳述與調查事實及證據之結果，依論理及經驗法則判斷
       事實之真偽，以作為處分之根據，必已積極證明確有違
       反禁止規定或作為義務之行為，始能因行為人不能證明
       自己為無過失而予科罰，此亦有最高行政法院92年判字
       第1495號判例足資參照。本件員警之舉發，既與本院調
       閱異議人所使用行動電話之通話紀錄有所扞格，自不得
       僅憑其基於肉眼觀察之陳述，而為不利受處分人之認定
       ，原處分機關未及斟酌上開有利受處分人之證據，而為
       前開裁罰，難認允當。受處分人異議為有理由，應由本
       院撤銷原處分，並諭知不罰，以資適法。
四、據上論斷，應依道路交通管理處罰條例第87條第2項，道路
    交通案件處理辦法第20條，裁定如主文。
中　　華　　民　　國　　96　　年　　9 　　月　　21　　日
                  交通法庭    法　官  楊曉惠
以上正本證明與原本無異。
如不服本裁定應於送達後五日內向本院提出抗告狀。
                              書記官　陳玲誼
中　　華　　民　　國　　96　　年　　9 　　月　　21　　日
